【裁判字號】    89,判,788
【裁判日期】    890317
【裁判案由】    勞保
【裁判全文】
行  政  法  院  判  決                            八十九年度判字第七八八號
    原      告  甲○○
    被      告  勞工保險局
右當事人間因勞保事件，原告不服行政院中華民國八十八年三月十日台八十八訴字第
○九一七七號再訴願決定，提起行政訴訟，本院判決如左︰
    主  文
原告之訴駁回。
    事  實
緣原告原係投保勞工保險，民國六十五年十月六日轉投公務人員保險，於八十六年十
一月二十七日向被告申請保留自五十七年十月二十七日至六十五年十月六日之勞保年
資，於其退休時申請核發老年給付。經被告審核結果，於六十八年二月十九日以修正
公布勞工保險條例第七十六條始有被保險人轉投公務人員保險得保留原有勞保年資之
規定，原告於六十五年十月六日既已轉投公務人員保險，依法律不溯既往原則，自不
得保留勞保年資，乃核定不予保留。原告不服，申經勞工保險監理委員會（以下簡稱
監理會）於八十七年四月十八日（八七）保監審字第○七六號審定書駁回其申請審議
。原告仍不服，循序提起行政訴訟。茲摘兩造訴辯意旨如次：
原告起訴意旨及補充理由略謂：一、依現行勞工保險條例第十二條、第七十六條之規
定，原告符合申請老年給付。依規定最近期限為八十九年八月三十一日（年滿五十五
歲，同一公司工作滿十五年），請領時應依當時勞工保險條例之規定核給，勞保條例
第七十六條於六十八年二月二十一日修正生效，請領時間為該條文生效之後。另原告
轉投公保期間為六十五年十月一日至六十八年三月三十一日，七十六條生效時日六十
八年二月二十一日，原告仍存續轉投公務人員保險中，合於七十六條文規定，並未違
反法律不溯及既往之規定，再訴願決定書以中斷時間為六十八年二月二十一日生效之
前，法律不溯及既往之理由予駁回所請，顯有違法。縱七十六條無法適用，引用現行
勞工保險條例第十二條：「被保險人退保後再參加保險時其原有保險年資應予以併計
。」仍應併計前後年資。二、被告引用勞工保險條例第七十六條，顯有誤導之意，至
請領老年給付時未再改投保勞工保險，依該條例轉投公務人員保險前已參加之勞工保
險年資，應予保留，於其年老依法退職時，可分別請：（１）公務人員保險老年給付
。（２）勞工保險保留年資之老年給付。原告雖於七十六條生效前轉投公保，但又於
六十八年三月改續參加勞工保險，應依勞工保險條例第十二條規定，前後年資應予併
計核給老年給付。三、勞保條例六十二年四月二十五日修正公布第十五條「停保兩年
以上以新加入之被保險人論。」嗣行政院六十四年一月十八日台六十四內字第○五二
一號函「二年停保期間屆滿時，因天災或其他不可抗力之事故，致未能在期間屆滿前
再加入者，視為不可抗力之事故辦理，其過去之投保年資可予合併辦理」。原告轉至
經濟部中台化工公司任職，依規定必須參加公務人員保險，無法選擇參加勞工保險，
屬不可歸責於被保險人之事由，其前後年資應予併計，勞委會以六十八年二月十九日
修正公布之勞保條例第七十六條已另有轉投公保年資保留之規定，已非單純停保後勞
保年資併計之問題。為此，請判決撤銷原處分及一再訴願決定等語。
被告答辯意旨略謂︰一、勞工保險條例原無勞保被保險人轉投公保得保留原有勞保年
資之規定，六十八年二月十九日修正公布該條例始增訂第七十六條條文規定「被保險
人在保險有效期間，未曾領得現金給付者，於轉任公務員參加公務人員保險時，其原
有勞保年資，應予保留，於其年老依法退職時，應予分別計算核發應得之老年給付。
」並於同年二月二十一日起施行。二、本案原告係於六十五年十月六日起轉投公務人
員保險，因當時並無保留勞保年資之規定，依法律不溯既往原則，被告於八十六年十
二月八日以八六保給字第一○一四三三三號書函，核定原告不得保留原有勞保年資，
於法並無不合。原告不服被告之核定，向勞工保險監理委員會申請審議，經審定駁回
。鈞院七十八年度判字第二二四一號、七十九年度判字第一五七七號判決，對被保險
人於六十八年以前即已轉投公保之相同案例，均基於法律不溯既往原則否准保留勞保
年資而駁回原告之訴。原告之訴為無理由，請判決駁回等語。
    理  由
按「被保險人於轉投軍人保險、公務人員保險或私立學校教職員保險時，不合請領老
年給付條件者，其依本條例規定參加勞工保險之年資應予保留，於其年老依法退職時
，得依本條例第五十九條規定標準請領老年給付。」為勞工保險條例第七十六條第一
項所規定。惟查，上開規定係於六十八年二月十九日修正該條例時所增訂，並於七十
七年二月三日修正如上。本件原告於六十五年十月六日轉投公務人員保險，惟於八十
六年十一月二十七日向被告申請保留勞保年資。被告以行為當時之勞工保險條例並無
勞保被保險人轉投公保得保留原有勞保年資之規定，乃核定不予保留原有勞保年資。
原告不服，申請審議亦遭駁回，遂循序提起行政訴訟，主張：原告自五十七年參加勞
保，於六十五年十月六日轉至經濟部中台化工股份有限公司任職，並依當時法令規定
參加公務人員保險，致中斷勞保，屬不可歸責於被保險人之事由，應可比照勞農保報
導第二十二期第五頁例外情況，停保期間雖逾二年仍得合併計算年資之規定。又原告
申請老年給付自應以申請當時勞工保險條例之規定辦理，即依目前勞保條例第十二條
、第七十六條規定，其保險年資應予保留云云。經查，原告係於六十五年十月六日轉
投公務人員保險之事實，為原告所不爭執，而首揭勞工保險條例第七十六條之規定，
係自六十八年二月二十一日起始修正生效，基於法律不溯及既往原則，原告自無適用
上開法律之餘地。又原告所舉行政院有關勞農保函釋，即指「被保險人因升職喪失工
會會員資格，限於政府法令而退保，嗣政府法令變更可以復保，停保期間雖滿二年，
其過去之投保年資，可予合併計算。」「勞工保險被保險人奉派出國擔任技術援助工
作並延期服務者，可參照行政院六十四年一月十八日台六十四內字第○五二一號函，
即『二年停保期間屆滿時，因天災或其他不可抗力之事故，致未能在期間屆滿前再加
入保險，而於事故消滅後三十日內，再加入保險者，仍得依同條例第十五條第一項之
規定辦理』，視為不可抗力之事故辦理。」暨「勞保被保險人於民國六十八年勞保條
例修正前依法服役致停保，屬不可歸責於被保險人之事由，故此期間不予併入停保期
間內計算。」等函釋，惟前開函釋係針對被保險人於停保超過法定期間後，其投保年
資仍得併計之例外情形，屬六十二年四月二十五日修正公布之勞工保險條例第十五條
及六十八年二月十九日修正公布之勞工保險條例第十二條，有關停保後勞保年資併計
之問題。惟有關被保險人轉投公保後，原有勞保年資保留之問題，六十八年二月十九
日修正公布之勞工保險條例第七十六條，及七十七年二月三日修正公布之勞工保險條
例第七十六條另有規定，已非單純停保後勞保年資併計之問題，自與前開原告所引之
勞農保報導例舉之例外情況無關，亦不適用現行勞工保險條例第十二條停保後年資，
應併計之規定。另原告於六十五年間轉至經濟部中台化工股份有限公司任職，係出自
原告志願，與依法服兵役致停保，屬不可歸責於被保險人事由者不同，故原告亦不得
以非可歸責之事由，主張併計保險年資。又原告係於六十五年十月六日起轉投公務人
員保險，依法律不溯及既往原則，已詳前開說明，其申請保留轉投公保前之勞保年資
應依行為時即轉投公保時之法律而非依申請時之法律辦理。勞工保險條例原無勞保被
保險人轉投公保得保留原有勞保年資之規定，直至六十八年二月十九日修正公布該條
例始增訂第七十六條條文，並於同年二月二十一日起施行，是依被保險人轉投公保時
之法律，並不得保留原有勞保年資，所訴依現行即申請時勞工保險條例第七十六條得
保留原有勞保年資，顯係誤解法律不溯及既往原則。原告主張，核無足採。揆諸首揭
說明，本件原處分核無違誤，一再訴願決定遞予維持，亦無不合。原告猶執前詞，聲
明撤銷，為無理由，應予駁回。
據上論結，本件原告之訴為無理由，爰依行政訴訟法第二十六條後段，判決如主文。
中    華    民    國     八十九      年      三      月      十七       日
                    行 政 法 院 第 五 庭
                                審 判 長 評  事      廖  政  雄
                                         評  事      趙  永  康
                                         評  事      沈  水  元
                                         評  事      林  清  祥
                                         評  事      姜  仁  脩
右  正  本  證  明  與  原  本  無  異
                                         法院書記官  張  惠  美
中    華    民    國     八十九      年      三      月      十七       日


司法院資訊處製作；財團法人民間司法改革基金會備份。
